【裁判字號】    92,自緝,254
【裁判日期】    920702
【裁判案由】    詐欺
【裁判全文】
臺灣臺中地方法院刑事判決                        九十二年度自緝字第二五四號
    自  訴  人  乙○○
    被      告  甲○○
                施淑敏
右列被告等因詐欺案件，經自訴人提起自訴，本院判決如左：
    主  文
甲○○、施淑敏均無罪。
    理  由
一、自訴意旨略以：被告甲○○、施淑敏夫妻二人於民國（下同）八十九年八月間，
    向自訴人乙○○借用互助會款新臺幣（下同）三十萬元，且約定於同年九月二十
    日返還借款，然被告二人屆期仍未清償，且基於自己不法之意圖，向自訴人詐稱
    ：願分為三十期償還，每月一期，一期返還一萬元，並開立面額一萬元之本票三
    十張及簽立協議書乙份，致自訴人陷於錯誤，而予以同意。然被告二人自九十年
    四月間起即避不見面，屢經自訴人，均置之不理。因認被告二人涉犯刑法第三百
    三十九條第一項詐欺取財罪嫌。
二、按犯罪事實應依證據認定之，無證據不得推定其犯罪事實，刑事訴訟法第一百五
    十四條定有明文。次按所謂認定犯罪事實之證據，係指足以認定被告確有犯罪行
    為之積極證據而言，該項證據自須適合於被告犯罪事實之認定，始得採為斷罪之
    資料；又事實之認定，應憑證據，如未能發現相當確實證據，或證據不足以證明
    ，自不能以推測或擬制之方法，以為裁判之基礎，最高法院二十九年上字第三一
    ○五號、四十年臺上字第八六號判例著有明文。再按認定犯罪事實所憑之證據，
    無論係直接證據或間接證據，其為訴訟上之證明，須於通常一般之人均不致有所
    懷疑，而得確信其為真實之程度者，始得據為有罪之認定，倘其證明尚未達到此
    一程度，而有合理之懷疑存在，復無其他調查途徑可尋，法院即應為無罪之判決
    ，最高法院七十六年臺上字第四九八六號著有判例。末按刑法第三百三十九條第
    一項詐欺罪之成立，以意圖為自己或第三人不法所有，以詐術使人將本人或第三
    人之物交付為要件。所謂以詐術使人交付，必須被詐欺人因其詐術而陷於錯誤，
    若其所用方法，不能認為詐術，亦不致使人陷於錯誤，即不構成該罪，最高法院
    四十六年臺上字第二六○號判例亦有明文。
三、訊據被告甲○○、施淑敏固坦承：於上開時、地，向自訴人乙○○借款三十萬元
    ，及簽發面額一萬元之本票三十張、協議書等，與自訴人約定每月返還一萬元之
    情不諱，惟堅決否認有自訴人所指之詐欺犯行，均辯稱：伊等於約定後，有陸續
    返還自訴人五萬元，後來因房屋遭拍賣，經濟情況不佳，才無法按時還款，且事
    後曾拿寶石給自訴人抵償債務，並無詐騙自訴人之意等語。經查：被告二人上揭
    所陳，伊等於簽立本票後，尚有返還自訴人五萬元，而取回五張本票，及曾拿寶
    石給自訴人抵償債務乙節，此為自訴人所是認（見本院九十二年六月二日訊問筆
    錄），且自訴人於本院審理時自承：被告二人係自九十年五月後就找不到人（見
    本院九十一年七月二十二日訊問筆錄）等語，而依卷附之協議書以觀，自訴人與
    被告等於八十九年十一月一日約定：自八十九年十二月一日起至九十二年五月三
    十日，每月清償一萬元，有該協議書附卷足參。被告等與自訴人約定還款日期及
    方式後，仍有陸續清償五期款項，甚且於無力清償時，尚曾拿出珠寶借抵償債務
    之用；另被告等於本院審理時，亦積極與自訴人達成和解，有和解書乙紙在卷足
    佐，則實難僅以被告等與自訴人約定還款後，給付五期後，因經濟情形不佳，未
    能如期還款乙節，遽認被告二人於借款或約定還款之初，即有為自己不法所有之
    意圖。另參諸全卷，亦查無任何積極證據可資認定被告二人確有自訴人所指之詐
    欺取財犯行。本件既無証據足認被告等於為借款或約定還款行為之時，即有不法
    所有之意圖，復未見其有何施用詐術而使自訴人陷於錯誤之情事，自難遽以詐欺
    罪責相繩。此外，本院復查無其他積極證據足以證明被告等確有自訴人所指之詐
    欺犯行。從而，揆諸首開說明，自難僅因被告未屆期清償借款，即遽以刑法第三
    百三十九條第一項之詐欺取財罪相繩，本件應屬民事糾紛，與詐欺罪構成要件未
    符，既不能證明被告犯罪，揆諸上揭刑事訴訟法之規定，依法應予諭知無罪。
據上論斷，應依刑事訴訟法第三百四十三條、第三百零一條第一項，判決如主文。
中      華      民      國    九十二    年      七      月      二      日
                                     臺灣臺中地方法院刑事第六庭
                                        法  官  劉麗瑛
右正本證明與原本無異。
如不服本判決，應於送達後十日內向本院提出上訴狀（須附繕本），上訴於臺灣高等
法院臺中分院。
            書記官
中      華      民      國    九十二    年      七      月      二      日


司法院資訊處製作；財團法人民間司法改革基金會備份。
